臺灣板橋地方法院刑事判決　　　　　　　96年度交易字第67號
公　訴　人　臺灣板橋地方法院檢察署檢察官
被　　　告　甲○○
上列被告因過失傷害案件，經檢察官提起公訴（96年度偵字第
370 號），本院判決如下：
    主  文
甲○○從事業務之人，因業務上之過失傷害人，處有期徒刑陸月
，如易科罰金，以新台幣壹仟元折算壹日。減為有期徒刑月，
如易科罰金，以新台幣壹仟元折算壹日。
    事  實
一、甲○○係營業小客車司機，平時即以駕駛營業小客車為業，
    為從事駕駛業務之人。於民國95年11月16日上午7 時20 分
    許，甲○○駕駛車號356-CZ號營業小客車，沿台北縣三峽鎮
    ○○路98巷行駛欲直行進入同路222 巷，行至該路98巷與22
    2 巷交岔口時，適有丙○○騎乘RZH-356 號輕型機車搭載其
    女陳○○（86年出生，姓名年籍詳卷），沿台北縣三峽鎮○
    ○路222 巷行駛欲直行進入同路98巷，而駛至該路口。甲○
    ○本應注意車輛行至無號誌之交岔路口，同為直行車者，左
    方車應暫停讓右方車先行，而當時雖為雨天，路面濕潤，且
    路口有道路工事進行，然屬日間自然光線，且柏油路面無缺
    陷、視距良好，並無不能注意之情形，見丙○○所騎乘之輕
    型機車自其右方直行駛入該路口，竟未暫停讓丙○○先行，
    而丙○○亦疏未注意車前狀況，仍貿然直行，致甲○○所駕
    駛之上開營業小客車前保險桿撞及丙○○所騎乘之機車左側
    車身腳踏板處，丙○○因而受有左肘、左踝及右肩背、腰部
    挫傷、筋膜炎之傷害，陳○○則受有左脛骨骨折併移位之傷
    害。甲○○於駕車肇事後犯罪未被發覺前，即當場主動向有
    犯罪偵查權限之台北縣政府警察局三峽分局交通分隊員警自
    首犯罪，並接受裁判。
二、案經丙○○訴由台北縣政府警察局三峽分局報告台灣板橋地
    方法院檢察署檢察官偵查起訴。
    理  由
一、訊據被告甲○○於本院審理中固不否認於上開時地駕駛車號
    356-CZ號營業小客車，於行經台北縣三峽鎮○○路98巷與22
    2 巷交岔口時，其車輛之前保險桿與告訴人丙○○所騎乘之
    輕型機車發生碰撞，然矢口否認其有過失，辯稱：其所駕駛
    之營業小客車業已進入98巷與222 巷之交岔口，告訴人丙○
    ○係車速過快，因該路口鋪設鐵板，煞車不及才突然滑倒在
    其車前云云。經查：
  (一)證人即告訴人丙○○於本院審理中具結證稱：「95年11月16
    日上午7 時許，我騎機車載我女兒去上學，我沿著三峽鎮○
    ○路222 巷靠右行駛，欲直行進入98巷，騎到222 巷與98巷
    交岔口時，看到被告所駕駛的356-CZ號計程車從98巷口出來
    ，該巷口很小，我看到計程車停在那裡，以為該車要讓我先
    過，所以我就起步要騎過去，當時我已經騎到巷口中間要通
    過十字路口時，該計程車突然撞到我機車的左側，我女兒左
    小腿也被撞到，我的機車就重心不穩往右摔倒，我也因此從
    機車摔下來，左手、左腳也受傷。該計程車是前方保險桿牌
    照靠右邊一點點的地方撞到我的機車」等語（見本院96年9
    月13日審理筆錄第3 至5 頁）。證人丙○○上開所述，與其
    於警詢及偵查中所述相符（見偵查卷第11頁、第37頁），再
    由現場照片顯示，RZH-356 號輕型機車係向右側倒下，且右
    後視鏡斷裂（見偵查卷第23頁），已可見告訴人丙○○所為
    指述非虛。再者，復有慈恩中醫診所及財團法人恩主公醫院
    出具之診斷證明書各1 件在卷可查（見偵查卷第36至37頁）
    。觀之告訴人丙○○左肘、左踝挫傷，及其女陳○○係左脛
    骨骨折之傷勢，均屬左側受傷，足見告訴人丙○○指述被告
    所駕駛之計程車係撞及騎機車之左側腳踏板處乙節屬實。倘
    如被告所辯告訴人係因煞車不及而自行向右摔倒，則告訴人
    丙○○及其女當僅有右側之傷勢，而不至於受有上述左側之
    傷勢，顯見被告此節所辯並非可信。
  (二)雖被告又舉其女乙○於本院審理中所為證言為其有利之證明
    ，然查，證人乙○於本院審理中係具結證稱：「95年11月16
    日上午7 時許，我搭乘父親甲○○所駕駛的計程車要去學校
    上課，我當時坐在車子的右前座，車子經過222 巷與98巷口
    時，告訴人丙○○的機車突然從右方滑過來倒在我們車子的
    前方，我並沒有看到告訴人的機車滑倒的瞬間過程，只有看
    到機車倒在我們計程車前。我父親要通過98巷與222 巷口前
    ，有將車子停在98巷口，看左右沒車才通過，那時並沒有看
    到告訴人的機車」等語（見本院96年9 月13日審理筆錄第6
    至11頁）。由證人乙○所述，其並未見到告訴人丙○○所騎
    乘之機車如何滑倒在地，已無從為被告有利之證明。況由證
    人乙○所述，告訴人丙○○所騎乘之輕型機車係在被告駕駛
    計程車之右側，益見被告未暫停讓右側來車先行通過甚明。
  (三)況本件經台灣省台北縣區車輛行車事故鑑定委員會鑑定認為
    ，「一甲○○雨天駕駛營業小客車，行經無號誌交岔路口，
    左方來車未讓右方來車先行，為肇事主因。二丙○○雨天駕
    駛輕型機車，行經無號誌交岔路口，未注意車前狀況，為肇
    事次因」等語，有該會鑑定意見書1 件附於本院卷內可查。
    按「車輛行至無號誌或號誌故障而無交通警察指揮之交岔路
    口，支線道車應暫停讓幹線道車先行。未劃分幹、支線或同
    為幹線道或支線道者，轉彎車應暫停讓直行車先行；如同為
    直行車或轉彎車者，左方車應暫停讓右方車先行」，道路交
    通安全規則第102 條第1 項第2 款定有明文。而被告考領有
    營業小客車之駕駛執照，並以營業小客車載運乘客為業，對
    於上開規定應知之甚詳，駕車時本應具有上揭注意義務，又
    依當時客觀情形，雖為雨天，路面濕潤，且路口有道路工事
    進行，然屬日間自然光線，且柏油路面無缺陷、視距良好，
    觀之道路交通事故調查報告表所載即明（見偵查卷第18頁）
    ，亦無不能注意之情形，竟疏未暫停讓屬右側來車之丙○○
    騎乘之輕型機車先行，因而肇事導致告訴人丙○○暨其女陳
    ○○受有前揭傷害，是以被告就本件丙○○暨其女陳○○所
    受傷害具有過失，堪予認定。被告空言否認其過失，自非可
    採。本件事證已臻明確，被告犯行洵堪認定。
二、被告甲○○係營業小客車司機，平時以駕駛營業小客車為業
    ，自屬從事駕駛業務之人。是核被告所為，係犯刑法第284
    條第2 項前段之業務過失傷害罪。被告以一行為致告訴人丙
    ○○及其女陳○○受傷，乃一行為觸犯數罪名，為同種想像
    競合，應論以業務過失傷害之一罪。又被告於駕車肇事後，
    犯罪未被發覺前，即向有犯罪偵查權限之台北縣政府警察局
    三峽分局交通分隊員警自首犯罪，並接受裁判，有台北縣政
    府警察局三峽分局道路交通事故肇事人自首情形記錄表可參
    ，爰依刑法第62條前段減輕其刑。本院審酌被告前僅有賭博
    前科，素行尚佳，有台灣高等法院被告前案紀錄表一件在卷
    可佐，其本應注意暫停禮讓右側來車先行，竟疏未注意而貿
    然前行之過失程度，及撞及告訴人丙○○所騎乘之輕型機車
    ，致丙○○及其女陳○○受有上述傷害之所生危害程度，並
    考量被告否認犯行，且未與告訴人達成和解之犯後態度等一
    切情狀，量處如主文所示之刑，並諭知易科罰金折算標準。
    末查，被告犯罪時間，於96年4 月24日以前，與中華民國九
    十六年罪犯減刑條例第2 條第1 項第3 款之規定相符，合於
    減刑條件，應依法減其宣告刑二分之一，並依原宣告刑所宣
    告之標準諭知易科罰金折算標準。
據上論斷，應依刑事訴訟法第299 條第1 項前段，刑法第284 條
第2 項前段、第55條、第62條前段、第41條第1 項前段，刑法施
行法第1 條之1 ，中華民國九十六年罪犯減刑條例第2 條第1 項
第3款，判決如主文。
本案經檢察官楊大智到庭執行職務。
中　　華　　民　　國　　96　　年　　9 　　月　　28　　日
                  刑事第十四庭  審判長法　官  林海祥
                                      法　官  許炎灶
                                      法　官  汪怡君
上列正本證明與原本無異。
如不服本判決，應於送達後十日內敘明上訴理由，向本院提出上
訴狀。
                                      書記官  李郁禎
中　　華　　民　　國　　96　　年　　9 　　月　　30　　日
附錄本案論罪科刑法條全文：
中華民國刑法第284條
因過失傷害人者，處六月以下有期徒刑、拘役或五百元以下罰金
，致重傷者，處一年以下有期徒刑、拘役或五百元以下罰金。
從事業務之人，因業務上之過失傷害人者，處一年以下有期徒刑
、拘役或一千元以下罰金，致重傷者，處三年以下有期徒刑、拘
役或二千元以下罰金。
